臺灣士林地方法院刑事判決
110年度金訴字第447號
公  訴  人  臺灣士林地方檢察署檢察官
被      告  宋耀東


上列被告因違反洗錢防制法等案件，經檢察官提起公訴（110年
度偵字第15403號），被告於本院準備程序時就被訴事實為有罪
之陳述，經告知簡式審判程序之旨，並聽取檢察官及被告之意見
後，本院合議庭裁定由受命法官獨任進行簡式審判程序，並判決
如下：
    主  文
宋耀東犯如附表二編號1至4「罪名及宣告刑」欄所示之罪，各處
如附表二編號1至4「罪名及宣告刑」欄所示之刑，應執行有期徒
刑壹年肆月。未扣案之犯罪所得新臺幣貳仟元沒收，於全部或一
部不能沒收或不宜執行沒收時，追徵其價額。
    事  實
一、宋耀東於民國110年4月13日見報紙應徵工作之廣告，遂依廣
    告內容聯繫真實姓名年籍不詳、微信通訊軟體暱稱「隆三」
    、「言旭」之成年人，並以微信通訊軟體互加為好友後，經
    「隆三」告知工作內容為依指示至指定之地點領取或向指定
    之人收取包裹後，再將所領收包裹放置在指定地點的置物櫃
    內，每完成收送1件包裹可領得新臺幣（下同）2,000元之報
    酬。宋耀東明知現時已有諸多快遞公司及便利商店等合法業
    者可提供多樣迅速、便捷、經濟之快遞送件服務，自可得推
    見「隆三」以高價託其取件後，並以上述如此隱晦方式放置
    於指定地點供人收受，有違常理，且現金社會上詐騙案件層
    出不窮，詐騙集團常利用民眾所提供之金融帳戶作為人頭帳
    戶使用，造成金流斷點，以此達到掩飾、隱匿犯罪所得之目
    的，進而能預見若領取轉送之包裹內為提款卡等物，即係從
    事詐騙者所收購之人頭帳戶資料，作為詐欺取財及洗淺之犯
    罪工具使用，一旦基於共同犯罪之意思，允為擔任收取及遞
    送供詐欺匯入款項所用之提款卡之俗稱「取簿手」之工作，
    即屬分擔犯罪行為之一部，並互相利用他人之行為，以達犯
    罪之目的，即屬參與詐欺、洗錢犯罪之實行，同時其亦可能
    因此即參與含其在內所組成3人以上、以詐術為手段、具持
    續性或牟利性之有結構性詐欺集團組織，竟仍基於縱使參與
    犯罪組織亦不違背其本意之不確定故意，且基於縱使發生他
    人因受騙致財產受損、隱匿詐欺犯罪所得本質、去向之結果
    ，亦不違背其本意之詐欺取財及洗錢之不確定故意，於110
    年4月19日，加入以實施詐術為手段，具有持續性及牟利性
    之有結構性詐欺集團犯罪組織（下稱本案詐欺集團，宋耀東
    所涉參與犯罪組織罪嫌部分已先繫屬於臺灣新北地方法院，
    本院不另審酌），擔任本案詐欺集團之取簿手。嗣宋耀東與
     「隆三」、「言旭」及本案詐欺集團成員共同意圖為自己
    不法之所有，基於上開詐欺取財不確定故意之犯意聯絡，於
    110年4月21日11時24分許，依「隆三」指示，前往臺北市○○
    區○○街00號之統一超商京站門市(下稱統一京站門市)附近，
    向同受詐騙集團指示而前往該處靜候面交之胡庭嘉（所涉違
    反洗錢防制法部分，由臺灣宜蘭地方檢察署另為不起訴處分
    ）領取裝有胡庭嘉所提供如附表一所示之郵局帳號000-0000
    000000000號帳戶（下稱郵局帳戶）、中國信託帳號000-000
    000000000號帳戶（下稱中國信託帳戶）、板信銀行帳號000
    -0000000000000號帳戶（下稱板信帳戶）等3家金融機構帳
    戶之金融卡後，宋耀東隨即依照「隆三」指示，於當日帶著
    裝有上揭金融卡之信封至臺中火車站，並將上開金融卡放置
    於車站置物箱內，再由「隆三」、「言旭」所屬之詐騙集團
    派員前取領取。嗣「隆三」、「言旭」其所屬之詐騙集團成
    員在領取上開包裹後，即以該包裏內所裝之帳戶為工具，由
    該詐騙集團某成員分別對如附表一所示之人實施詐術，使其
    等均陷入錯誤，而匯款至附表一所示帳戶後(詐騙經過、匯
    款時間、金額及匯入帳戶，均詳如附表一所示)，再由該詐
    騙集團之不詳成年成員提領一空，以此方式製造金流斷點，
    致無法追查上揭犯罪所得去向，以此隱匿詐欺犯罪所得本質
    及去向。
二、案經附表一編號1至4所示之被害人訴由臺北市政府警察局大
    同分局報告臺灣士林地方檢察署檢察官偵查起訴。
    理  由
一、本件被告宋耀東所犯係死刑、無期徒刑或最輕本刑為3年以
    上有期徒刑以外之罪，且非高等法院管轄之第一審案件，其
    於本院準備程序進行中就上開被訴事實均為有罪之陳述，經
    本院告知簡式審判程之旨，並聽取檢察官、被告之意見後，
    依刑事訴訟法第273條之1第1項規定，由本院合議庭裁定由
    受命法官獨任進行簡式審判程序。故本件簡式審判程序之證
    據調查，依同法第273條之2規定，不受同法第159條第1項、
    第161條之2、第161條之3、第163條之1及第164條至第170條
    規定之限制，合先敘明。
二、前揭犯罪事實，業據被告於警詢、偵查及本院中準備程序及
    審理中坦承不諱，核與證人即如附表一編號1至4所示被害人
    於警詢中之指訴相符，並有如附表一各該編號「相關證據」
    欄所示之證據在卷可佐，足認被告任意性自白與事實相符，
    從而，本案事證明確，被告所犯上開犯行，洵堪認定，應依
    法論科。
三、論罪科刑：
  ㈠核被告就附表一編號1至4所為，均係犯刑法第339條之4第1項
    第2款之三人以上共同詐欺取財罪、洗錢防制法第14條第1項
    之洗錢罪。被告與本案詐欺集團成員就本案加重詐欺、洗錢
    等犯行，具有犯意聯絡及行為分擔，均應論以共同正犯。
  ㈡被告就附表一編號1至4所犯三人以上共同犯詐欺取財及洗錢
    等罪行，既在同一犯罪決意及計畫下所為行為，雖然時、地
    ，在自然意義上並非完全一致，然仍有部分合致，且犯罪目
    的單一，依一般社會通念，認應評價為一行為方符合刑罰公
    平原則，即屬一行為觸犯數罪名之想像競合犯，均應依刑法
    第55條前段之規定，各從一重之三人以上共同犯詐欺取財罪
    處斷。起訴意旨固認被告所為，係犯刑法第30條第1項前段
    、第339條第1項、洗錢防制法第14條第1項之幫助詐欺取財
    罪、幫助一般洗錢罪嫌，惟被告既已自陳知悉胡庭嘉所交付
    之信封內容物為提款卡，也自陳有想過「隆三」、「言旭」
    等人可能係詐欺集團成員（見臺灣士林地方檢察署110年度
    偵字第15403號卷【下稱15403卷】第245至247頁），卻為賺
    取報酬，基於共同犯罪之意思，自甘擔任該集團取簿手之工
    作，屬分擔犯罪行為之一部，並互相利用他人之行為，以達
    犯罪之目的，即屬參與詐欺、洗錢犯罪之實行，而不能僅論
    以詐欺取財及洗錢之幫助犯，此部分經檢察官當庭更正起訴
    法條（見本院卷第44頁），本院復已告知被告更正後所犯罪
    名，供被告充分行使防禦權，故此部分毋庸變更起訴法條。
  ㈢按詐欺罪係侵害個人財產法益之犯罪，其罪數之計算，以被
    害人數、被害次數之多寡，決定其犯罪之罪數。洗錢防制法
    透過防制洗錢行為，促進金流透明，得以查緝財產犯罪被害
    人遭騙金錢之流向，而兼及個人財產法益之保護，從而，洗
    錢防制法第14條第1項洗錢罪之罪數計算，亦應以被害人人
    數為斷。是被告就附表一編號1至4所示之不同被害人之4次
    三人以上共同詐欺取財罪犯行，犯意各別、行為互殊，應予
    分論併罰。
  ㈣按洗錢防制法第16條第2項規定「犯前2條之罪，在偵查或審
    判中自白者，減輕其刑」，被告於偵查及審判中均自白洗錢
    犯罪，符合洗錢防制法第16條第2項減輕其刑規定。雖被告
    所犯之一般洗錢罪係想像競合犯中之輕罪，惟本院於量刑時
    ，亦當一併衡酌該部分減輕事由，在加重詐欺取財罪之刑度
    內合併評價。
  ㈤爰以行為人責任為基礎，審酌被告正值青壯，應知現今社會
    詐欺集團橫行，其詐欺行為往往對於被害人之財產及社會秩
    序產生重大侵害，竟為貪圖小利，擔任詐欺集團取簿手之工
    作，而參與詐欺、洗錢犯罪構成要件行為，法治觀念顯有不
    足，所為殊值非難，並審酌被告犯後已坦承犯行，但尚未賠
    償被害人之犯後態度，併考量被告於本案擔任取簿手犯行之
    分工參與程度，及無具體事證顯示其係本案詐欺集團之主謀
    或主要獲利者，亦非直接向如附表一各該編號所示之被害人
    施行詐術之人，尚非處於本案詐欺集團核心地位，暨考量被
    告之犯罪動機、手段、情節、被害人遭詐欺之金額、暨被告
    自陳之智識程度、家庭生活與經濟狀況（見本院卷第54頁）
    等一切情狀，依序量處如主文所示之刑，並就被告所犯4罪
    為整體評價，就宣告之有期徒刑，綜衡卷存事證審酌被告所
    犯數罪類型、次數、侵害法益之性質、非難重複程度等情形
    ，定應執行刑如主文所示。
四、沒收部分：
  ㈠被告於偵訊中自承每次領取包裏或信封可獲得2,000元之報酬
    （見15403卷第245頁），核屬被告之犯罪所得，尚未扣案，
    爰依刑法第38條之1第1項、第3項規定，宣告沒收，於全部
    或一部不能沒收或不宜執行沒收時，追徵其價額。
  ㈡按犯洗錢防制法第14條之罪，其所移轉、變更、掩飾、隱匿
    、收受、取得、持有、使用之財物或財產上利益，沒收之，
    洗錢防制法第18條第1項前段定有明文。關於犯罪行為人犯
    洗錢防制法第14條之罪，其所掩飾、隱匿之財物本身僅為洗
    錢之標的，難認係供洗錢所用之物，故洗錢行為之標的除非
    屬於前置犯罪之不法所得，而得於前置犯罪中予以沒收者外
    ，既非本案洗錢犯罪之工具及產物，亦非洗錢犯罪所得，尤
    非違禁物，尚無從依刑法沒收規定予以宣告沒收，自應依上
    開第18條第1項前段規定予以宣告沒收。且此規定係採義務
    沒收主義，祇要合於前述規定，法院即應為相關沒收之諭知
    ，然該洗錢行為之標的是否限於行為人者始得宣告沒收，法
    無明文，是從有利於被告之認定，倘法條並未規定「不問屬
    於犯罪行為人與否均沒收」時，自仍以屬於被告所有者為限
    ，始應予沒收。查本案被害人所匯入如附表一各該編號「匯
    入帳戶」欄所示之款項，固屬洗錢之標的，惟均已遭不詳詐
    欺集團成員提領一空之事實，業經本院認定如前，該部分款
    項即非被告所有，亦無事實上處分權限，揆諸上開說明，自
    無從依洗錢防制法第18條第1項前段規定宣告沒收或追徵。
據上論斷，應依刑事訴訟法第273條之1第1項、第299條第1項前
段，判決如主文。
本案經檢察官劉孟昕提起公訴，檢察官馬凱蕙到庭執行職務。
中　　華　　民　　國　　111 　年　　4 　　月　　12　　日
            刑事第五庭　　法  官  郭韶旻
以上正本證明與原本無異。
如不服本判決應於收受送達後20日內向本院提出上訴書狀，並應
敘述具體理由。其未敘述上訴理由者，應於上訴期間屆滿後20日
內向本院補提理由書( 均須按他造當事人之人數附繕本) 「切勿
逕送上級法院」。
因疫情而遲誤不變期間，得向法院聲請回復原狀。
                          書記官  黃佩儀　　　　　　
中　　華　　民　　國　　111 　年　　4 　　月　　12　　日
附錄法條：
中華民國刑法第339條之4
犯第339條詐欺罪而有下列情形之一者，處1年以上7年以下有期
徒刑，得併科1百萬元以下罰金：
一、冒用政府機關或公務員名義犯之。
二、三人以上共同犯之。
三、以廣播電視、電子通訊、網際網路或其他媒體等傳播工具，
    對公眾散布而犯之。
前項之未遂犯罰之。

洗錢防制法第14條
有第2條各款所列洗錢行為者，處7年以下有期徒刑，併科新臺幣
5百萬元以下罰金。
前項之未遂犯罰之。
前二項情形，不得科以超過其特定犯罪所定最重本刑之刑。　　　　　　　　　　　
附表一：
編號 被害人 詐騙經過 匯款時間 匯款金額 （新臺幣） 匯入帳戶 相關證據 1 蔡秉欣  詐騙集團成員於110年4月23日17時2分許，先後假冒為誠品書店員工及永豐銀行客服人員，向蔡秉欣佯稱：因誠品書店員工作業疏失而誤設供應商身分可能使其遭銀行扣款，若要解除供應商身分而不被扣款，必須依指示配合轉帳手續云云，使蔡秉欣陷於錯誤而以網路轉帳至指定帳戶。 110年4月23日17時59分許 49,987元 板信帳戶 ⒈證人蔡秉欣於警詢之陳述（15403卷第204至205頁） ⒉交易明細共14張（15403卷第215至221頁） ⒊胡庭嘉板信商業銀行帳號00000000000000號帳戶110年4月1日至110年5月31日之交易明細表（15403卷第199頁）    110年4月23日18時3分許 49,988元 板信帳戶     110年4月24日0時17分許 49,987元 板信帳戶  2 王靖元 詐騙集團成員於110年4月23日18時42分許，先後假冒為誠品書店及富邦銀行等客服人員，向王靖元佯稱：因網路購書交易設定錯誤，之後將自動扣款，若要取消交易，必須依銀行客服人員指示配合操作網路銀行云云，使王靖元陷於錯誤而以網路轉帳至指定帳戶。 110年4月23日19時26分許 49,987元 郵局帳戶 ⒈證人王靖元於警詢之陳述（15403卷第76至79頁） ⒉網路銀行交易明細頁面截圖共3張（15403卷第86至87頁） ⒊胡庭嘉中華郵政帳號00000000000000號帳戶110年4月1日至110年5月30日之查詢12個月交易/彙總登摺明細（15403卷第71頁）　　    110年4月23日19時28分許 49,989元 郵局帳戶     110年4月23日19時47分許 29,989元 郵局帳戶  3 蘇聖凱  詐騙集團成員於110年4月23日18時58分許，向蘇聖凱佯稱：因其在「比價王」網路賣場會員設定錯誤，需配合操作網路ATM才能解除會員設定云云，使蘇聖凱陷於錯誤而網路轉帳至指定帳戶。 110年4月23日20時16分許 19,985元 郵局帳戶 ⒈證人蘇聖凱於警詢之陳述（15403卷第90至94頁） ⒉交易明細頁面、中華郵政帳號00000000000000號帳戶、元大銀行帳號00000000000000號帳戶之存摺封面影本（15403卷第116至118頁） ⒊中國信託銀行自動櫃員機交易明細表共1張（15403卷第170頁） ⒋胡庭嘉中華郵政帳號00000000000000號帳戶110年4月1日至110年5月30日之查詢12個月交易/彙總登摺明細（15403卷第71頁） 4 劉豐毅  於110年4月23日22時許，接到詐騙集團成員佯裝為誠品書店客服人員之來電，並佯稱因為網路購物訂單錯誤，需按指示操做解除扣款云云，致劉豐毅因此陷於錯誤而依指示匯款。 110年4月24日0時43分許 99,988元 中國信託帳戶 ⒈證人劉豐毅於警詢之陳述（15403卷第181至184頁） ⒉網路銀行轉帳交易結果頁面截圖共2張（15403卷第195至196頁） ⒊胡庭嘉中國信託銀行帳號000000000000號帳戶110年4月1日至110年6月30日之存款交易明細（15403卷第175至176頁）    110年4月24日0時44分許 11,911元 中國信託帳戶  

附表二：
編號 犯罪事實 罪名及宣告刑 1 如附表一編號1部分 宋耀東犯三人以上共同詐欺取財罪，處有期徒刑壹年壹月。 2 如附表一編號2部分 宋耀東犯三人以上共同詐欺取財罪，處有期徒刑壹年壹月。 3 如附表一編號3部分 宋耀東犯三人以上共同詐欺取財罪，處有期徒刑壹年。 4 如附表一編號4部分 宋耀東犯三人以上共同詐欺取財罪，處有期徒刑壹年壹月。